【裁判字號】    98,易,469
【裁判日期】    980430
【裁判案由】    詐欺
【裁判全文】
臺灣臺北地方法院刑事判決               98年度易字第469號
公  訴  人  臺灣臺北地方法院檢察署檢察官
被      告  乙○○
上列被告因詐欺案件，經檢察官聲請簡易判決處刑（九十七年度
撤緩偵字第一九七號），本院認為不宜，改依通常程序審理，經
被告於準備程序中就被訴事實為有罪之陳述，本院裁定改依簡式
審判程序審理，茲判決如下：
    主  文
乙○○幫助意圖為自己不法之所有，以詐術使人將本人之物交付
，處拘役拾日，如易科罰金，以新臺幣壹仟元折算壹日。緩刑
貳年。
    事  實
一、乙○○明知無正當理由徵求他人提供金融帳戶之金融卡及密
    碼者，極有可能利用該等帳戶作為與財產有關之犯罪工具，
    而可預見金融帳戶被他人利用以遂行其等為詐欺犯罪，卻因
    急欲找尋工作，竟仍容任所提供之金融帳戶可能被利用，造
    成詐欺取財結果之發生，而基於幫助他人實施詐欺取財犯罪
    之不確定故意，於民國九十六年九月三日下午五時許，在臺
    北縣新店市捷運小碧潭站中央路出口附近，將其於永豐商業
    銀行深坑分行所開立帳號為00000000000000號銀行帳戶（下
    稱系爭銀行帳戶）之存摺、提款卡及密碼交予姓名年籍均不
    詳之某成年男子，嗣向乙○○收受系爭銀行帳戶存摺、提款
    卡及密碼之人，即與其他姓名年籍不詳之成年人共同基於意
    圖為自己不法所有之犯意聯絡，合組詐欺集團，分別於九十
    六年九月十日、九月十二日，在奇摩拍賣網站上以帳號「sa
    sa72512」、「anno8864」佯稱出售NOKIA行動電話N80一支
    、PSP掌上型遊樂器一台，致丙○○、甲○○陷於錯誤，分
    別下標購買上揭物品，並各匯款新臺幣（下同）六千元及四
    千一百二十元至乙○○之系爭銀行帳戶內，旋遭詐欺集團成
    員提領一空。嗣因丙○○、甲○○遲未收到上揭物品，發覺
    有異，經報警而循線查知上情。
二、案經高雄市政府警察局鼓山分局報告，暨嘉義縣警察局朴子
    分局報由臺灣嘉義地方法院檢察署呈請臺灣高等法院檢察署
    移轉臺灣臺北地方法院檢察署檢察官聲請簡易判決處刑。
    理  由
一、按本件被告乙○○所犯係死刑、無期徒刑、最輕本刑為三年
    以上有期徒刑以外之罪，其於準備程序就前揭被訴事實為有
    罪之陳述，經本院告知簡式審判程序之旨，並聽取其與公訴
    人之意見後，本院認無不得或不宜改依簡式審判程序進行之
    處，爰依刑事訴訟法第二百七十三條之一第一項、第二百八
    十四條之一，裁定由受命法官獨任進行簡式審判程序，合先
    敘明。
二、前揭犯罪事實，業據被告於本院訊問時坦承不諱，核與被害
    人即證人丙○○、甲○○於警詢中所述遭詐騙後匯款至被告
    系爭銀行帳戶之情節相符，並有丙○○中國國際商業銀行活
    期儲蓄存款存摺影本、系爭銀行帳戶客戶基本資料查詢、存
    摺存款往來明細表查詢一覽表、國泰世華MyATM自動櫃員機
    交易明細各一份及奇摩拍賣網站網頁資料列印六紙、奇摩電
    子信箱列印資料四紙附卷可稽，足證被告自白核與事實相符
    ，應堪信為真正。是本件事證明確，被告犯行洵堪認定，應
    予依法論科。
三、按刑法上之幫助犯，係對於犯罪與正犯有共同之認識，而以
    幫助之意思，對於正犯資以助力，而未參與實施犯罪之行為
    者而言，有最高法院八十八年度臺上字第一二七０號判決意
    旨可資參照。復以詐欺犯罪中收受詐得款項之舉，固屬詐欺
    犯行之重要環節，然收受詐欺款項之手法多端，倘由犯罪行
    為人親自出面收受被害人款項，固可認已屬詐欺犯罪構成要
    件之行為分擔，然如被害人係以轉帳匯款至犯罪行為人指定
    之金融機構帳戶之間接方式支付款項者，客觀上實係由該銀
    行業者直接受取財物之交付，此與直接由被害人親手交付現
    款與犯罪行為人，尚屬有別。而本案依被害人丙○○、甲○○之指述，均不足以認定其二人遭詐欺過程中，曾直接與被
    告間有何接觸或聯繫，是被告提供系爭銀行帳戶予不詳人士
    ，而使被害人遭不詳人士詐騙而匯款入系爭銀行帳戶之行為
    ，充其量僅足認定係詐欺取財犯罪構成要件以外之幫助行為
    ，尚難遽認與前述詐欺犯罪行為人本於共同犯罪之犯意聯絡
    ，而有參與或分擔詐欺之犯行。況使用他人帳戶犯罪者，本
    欲利用他人帳戶以隱瞞自己身份而逃避檢警追緝，是被告雖
    可預見使用其帳戶者將利用其所交付之金融卡及密碼，供為
    詐欺不法犯行，然其主觀上有無將使用帳戶者所實施之詐欺
    犯行，視為己身犯行之共同犯意聯絡，實非無疑。而本案既
    查無證據足資證明被告有共同詐欺取財之犯意聯絡及行為分
    擔，自應認被告提供存摺、金融卡及密碼與不詳人士使用之
    犯行，僅止於幫助詐欺之犯意，而為詐欺構成要件以外之行
    為。是核被告所為，係犯刑法第三十條第一項、第三百三十
    九條第一項幫助詐欺取財罪。被告以一交付行為，同時幫助
    詐欺集團成員二次實行詐欺犯行，為同種想像競合犯，應僅
    論以一罪。又按幫助犯係從犯，係從屬於正犯而成立，刑法
    上既無「共同幫助」之情，當亦無「幫助共同」可言，是被
    告所幫助之詐欺集團成員相互間，就上開詐欺取財犯行，縱
    有犯意聯絡及行為分擔，均為共同正犯，亦無須論以被告有
    幫助共同詐欺取財之必要，附此敘明。另被告為幫助犯，爰
    依刑法第三十條第二項規定，依正犯之刑減輕之。爰審酌被
    告明知現今社會詐騙集團猖獗，被害人事後因詐騙集團利用
    人頭帳戶隱匿贓款而追償不易之事時有耳聞，竟仍提供系爭
    銀行帳戶之金融卡及密碼供詐欺集團使用，增加被害人事後
    追索，尋求救濟之困難，並使犯罪之追查趨於複雜，所為危
    害社會秩序甚為重大，惟本件被害金額為一萬零一百二十元
    ，且被告係因失業急欲找尋工作始交付系爭銀行帳戶存摺、
    提款卡及密碼，又其於犯後坦承犯行，態度良好，並已賠償
    被害人丙○○所損失之六千元等一切情狀，量處如主文所示
    之刑，並諭知易科罰金之折算標準。又查被告前未曾受有期
    徒刑以上刑之宣告，有卷附臺灣高等法院被告前案紀錄表一
    份可按，其因一時失慮，偶罹刑典，事後已坦承犯行，深具
    悔意，經此刑之宣告後，應知警惕而無再犯之虞，本院因認
    暫不執行其刑為當，予以宣告緩刑二年，用啟自新。
據上論斷，應依刑事訴訟法第四百五十二條、第二百七十三條之
一第一項、第二百九十九條第一項前段，刑法第三十條第一項前
段、第二項、第三百三十九條第一項、第五十五條、第四十一條
第一項前段、第七十四條第一項第一款，刑法施行法第一條之一
，判決如主文。
本案經檢察官李彥霖到庭執行職務。
中    華    民    國    98    年    4     月    30    日
                臺灣臺北地方法院刑事第十七庭
                              法  官  劉秀君
上正本證明與原本無異。
如不服本判決應於收受送達後10日內向本院提出上訴書狀，並應
敘述具體理由；其未敘述上訴理由者，應於上訴期間屆滿後20日
內向本院補提理由書（均須按他造當事人之人數附繕本）「切勿
逕送上級法院」。告訴人或被害人如對於本判決不服者，應具備
理由請求檢察官上訴，其上訴期間之計算係以檢察官收受判決正
本之日期為準。
                              書記官  吳俊龍
中    華    民    國    98    年    4     月    30    日
附錄本案論罪科刑法條全文：
中華民國刑法第339條
（普通詐欺罪）
意圖為自己或第三人不法之所有，以詐術使人將本人或第三人之
物交付者，處5年以下有期徒刑、拘役或科或併科1千元以下罰金
。
以前項方法得財產上不法之利益或使第三人得之者，亦同。
前二項之未遂犯罰之。


司法院資訊處製作；財團法人民間司法改革基金會備份。
